【裁判字號】    97,交上易,25
【裁判日期】    970326
【裁判案由】    過失傷害
【裁判全文】
臺灣高等法院刑事判決                97年度交上易字第25號
上  訴  人  臺灣板橋地方法院檢察署檢察官
上  訴  人
即  被  告  乙○○
上列上訴人因被告過失傷害案件，不服臺灣板橋地方法院96年度
交易字第305號，中華民國96年11月15日第一審判決（起訴案號
：臺灣板橋地方法院檢察署96年度偵字第1663號），提起上訴，
本院判決如下：
    主  文
上訴駁回。
    事  實
一、乙○○於民國95年9月29日8時55分許，駕駛車號GZ-4300號
    自用小客車，沿臺北市○○○路○段由南往北方向行駛，行
    經該路段與忠孝路4段交岔路口，本應遵守交通標誌、標線
    、號誌之指示，在設有禁止左轉標誌之路段，不得左轉，且
    應注意車前狀況，並隨時採取必要之安全措施，而依當時天
    候雖有下雨，惟為日間有自然光線，道路雖濕潤、然無缺陷
    、無障礙物，視距良好等情，並無不能注意之情事，其竟疏
    未注意，貿然違規左轉，適甲○○騎乘車號MDW-678號重型
    機車沿臺北市○○○路○段由北往南方向行駛，行經該交岔
    路口，因信賴號誌為綠燈而繼續直行之際，閃避不及致其所
    騎機車之前車頭與乙○○貿然左轉之車輛右側車身發生撞擊
    ，致甲○○人車倒地受有左手肘粉碎性、開放性骨折及脫臼
    ，左手尺骨骨折（起訴書誤繕為左手尺股骨折），左側肱骨
    近端粉碎性骨折及脫臼，左側股骨遠端粉碎性骨折併左膝外
    側半月板破碎，多顆牙齒斷裂（上顎、右側正中門牙斷裂，
    上顎右側第大二臼齒斷裂），左側顴骨及上頜骨（起訴書誤
    載為左側顴股及上頜股）骨折、鼻骨骨折，顏面撕裂傷，左
    眼損傷等，因而造成甲○○受有左上肢明顯功能障礙之重傷
    害。乙○○於肇事後，在犯罪未被有偵查權之機關或公務員
    發覺前，留在現場並主動向據報前來處理之警員表明係肇事
    者而自首，並接受裁判。
二、案經乙○○自首及甲○○訴請臺灣板橋地方法院檢察署檢察
    官偵查起訴。
    理  由
壹、證據能力部分：
    按被告以外之人於審判外之言詞或書面陳述，除法律有規定
    者外，不得作為證據；又被告以外之人於審判外之陳述，雖
    不符第159條之1至第159條之4之規定，但經當事人於審判程
    序同意作為證據，法院審酌該言詞陳述或書面陳述作成時之
    情況，認為適當者，亦得為證據；當事人、代理人或辯護人
    於法院調查證據時，知有第159條第1項不得為證據之情形，
    而未於言詞辯論終結前聲明異議者，視為有前項之同意，刑
    事訴訟法第159條第1項、第159條之5規定甚明。經查，本判
    決後開所引用之各該被告以外之人於審判外之陳述，雖屬傳
    聞證據，惟均經被告乙○○及檢察官於本院審理時表示無意
    見而不予爭執，且迄至言詞辯論終結前亦未聲明異議，本院
    審酌上開證據資料製作時之情況，尚查無違法不當及證明力
    明顯過低之瑕疵，亦認為以之作為證據應屬適當，故揆諸前
    開法律規定與說明，爰逕依刑事訴訟法第159條之5規定，認
    前揭證據資料均例外有證據能力。
貳、實體部分：
一、上揭犯罪事實，業據被告於原審及本院審理時坦承不諱（見
    原審卷第161頁、本院卷第26頁），復經告訴人甲○○於警
    詢、偵查及本院指訴明確（見95年度他字第8215號偵查卷〈
    下稱他字卷〉第16、44至46頁、本院卷第40頁反面），且有
    道路交通事故現場圖2紙、道路交通事故調查報告表(一)、(二)
    各1紙、現場照片20張在卷可佐（見他字卷第12、13、17、1
    8、24至33頁）。而按駕駛人駕駛汽（機）車，應遵守道路
    交通標誌、標線、號誌之指示；又汽（機）車行駛時，駕駛
    人應注意車前狀況，並隨時採取必要之安全措施，道路交通
    安全規則第90條前段、第94條第3項分別定有明文。被告駕
    車行駛本應注意及此，且依當時天候雖有下雨，惟為日間有
    自然光線，道路雖濕潤、然無缺陷、無障礙物，視距良好等
    情，亦有前開現場照片及道路交通事故調查報告表(一)存卷可
    稽，顯見被告並非不能注意及此，其竟疏未注意前方車況而
    貿然在禁止左轉之交岔路口，違規左轉，以致肇事，足認被
    告對本件車禍之發生顯有過失甚明。且本件交通事故經送請
    臺北市車輛行車事故鑑定委員會鑑定，認被告駕駛GZ-4300
    號自用小客車在設有禁止左轉標誌處所左轉彎，為肇事原因
    ，再經臺北市車輛行車事故鑑定覆議委員會鑑定覆議，亦同
    此認定等情，有臺北市車輛行車事故鑑定委員會96年3月29
    日北鑑審字第09630085400號函暨附件鑑定意見書、臺北市
    政府交通局96年9月6日北市交五字第09634081300號函暨附
    件臺北市車輛行車事故鑑定覆議委員會96年9月3日鑑定覆議
    意見書各1件佐卷可憑（見96偵字第1663號偵查卷第21至24
    頁及原審卷第142至144頁），益徵被告對本件車禍之發生確
    有過失無疑。被告雖另聲請將本案再送請專業學術鑑定機構
    （如中央警察大學）鑑定，惟審酌被告具有過失情節甚明，
    尚無再送鑑定之必要，附此敘明。
二、再者，告訴人確因本件車禍受有左手肘粉碎性、開放性骨折
    及脫臼，左手尺骨骨折，左側肱骨近端粉碎性骨折及脫臼，
    左側股骨遠端粉碎性骨折併左膝外側半月板破碎，多顆牙齒
    斷裂（上顎、右側正中門牙斷裂，上顎右側第大二臼齒斷裂
    ），左側顴骨及上頜骨骨折、鼻骨骨折，顏面撕裂傷，左眼
    損傷等，因而造成左上肢明顯功能障礙之重傷害，亦有臺北
    市立聯合醫院診斷證明書5紙、驗傷診斷書1紙、X光照片5張
    、臺北市立聯合醫院96年7月31日北市醫仁字第09632137100
    號函暨甲○○之病歷佐卷可考（見他字卷第7至9、48至50頁
    及原審卷第42至130頁），而觀諸前開診斷證明書、驗傷診
    斷書、臺北市立聯合醫院96年7月31日北市醫仁字第0963213
    7100號函所載之內容：「病患（即告訴人）因上述疾病於95
    年9月20日至急診求治，並於當日施行左側股骨、肱骨及左
    手肘手術，行開放性復位內固定術後至加護病房治療，於同
    年10月4日轉至普通病房續治療，且於95年10月5日施行左側
    顴骨、上頜骨及鼻骨骨折之復位手術，並於同年10月23日出
    院，患者為多處骨折，且皆為粉碎性骨折，骨折癒合期估計
    至少約6個月，復健期約需1年，『左手肘殘廢機率高達9成
    』，後續可能得再接受多次手術，左近端肱骨及股骨若順利
    癒合，1年後需再接受鋼板移除手術，患者多處骨折，無法
    自理日常生活，需專人照顧至少約6個月，宜門診追蹤治療
    」、「患者（即告訴人）於……95年10月23日出院，後續門
    診追蹤治療及復健，但因左側遠端肱骨及股骨未癒合，於96
    年4月18日入院，於96年4月19日接受自體骨移植術，96年5
    月8日出院，目前仍治療中」、「『左肘殘障機率95％』，
    目前（96年7月17日）左側遠端股骨及肱骨仍未癒合，可能
    需要再次骨移植手術，左膝有創傷性關節炎之後遺症，數年
    後可能需作膝關節置換手術」、「病患甲○○君因車禍導致
    ：(1)左側近端肱骨粉碎性骨折及脫臼、(2)左手手肘粉碎性及
    開放性骨折及脫臼、(3)左尺骨骨折。『以上傷害造成病患左
    上肢明顯功能障礙，目前仍待骨折癒合及積極復健治療中，
    但有九成以上之機率會造成左上肢之永久殘障』。至於病患
    左側遠端股骨及膝關節半月軟骨損傷，因為粉碎性骨折癒合
    不良，已再行植骨手術，目前等待癒合中。病患左膝未來罹
    患創傷性關節炎之可能性增加，可能需要接受人工膝關節置
    換」等情，有前開診斷證明書、驗傷診斷書、臺北市立聯合
    醫院96年7月31日北市醫仁字第09632137100號函佐卷可考，
    可知告訴人所受之左上肢傷害，已造成告訴人左上肢明顯功
    能障礙，而目前雖仍待骨折癒合及積極復健治療，但已有九
    成以上之機率將造成左上肢永久殘障，是告訴人前開左上肢
    傷害，目前雖未至左上肢永久殘障，但亦已造成其「左上肢
    明顯功能障礙」，足認該「左上肢明顯功能障礙」確為其他
    於身體、健康有重大難治之傷害無疑，是告訴人因本件車禍
    而受有刑法第10條第4項第6款之重傷害，應堪認定。綜上，
    足認被告之過失行為與告訴人所受之重傷害結果間，具有相
    當因果關係，益徵被告前開不利於己之自白與事實相符。
三、至被告辯稱：告訴人有超速、闖紅燈及酒後駕車之行為，故
    被告違規左轉並非本件事故之肇事主因云云，然依被告及告
    訴人之行車方向觀之，可知被告原係駕車沿臺北市○○○路
    ○ 段「由南往北」行使，而告訴人則係騎車沿同路段「由北
    往南」行使，此經被告及告訴人陳明在卷，顯見被告與告訴
    人原係行使於同路段之對向車輛，其二人因而在該路段與忠
    孝東路之交岔路口所遇之交通號誌自應相同，亦即告訴人如
    係綠燈行使，被告行進之方向亦係綠燈，如告訴人係闖紅燈
    通過該路口，告訴人自應亦係闖紅燈在該路口違規左轉，惟
    被告竟辯稱自己一方係綠燈經過該路口，在該路口中央因號
    誌轉為紅燈，為免阻塞路口車流，不得已左轉，已變為綠燈
    行駛，而告訴人則闖紅燈繼續直行云云，顯與路口號誌不符
    ，況衡諸常情，苟被告當時並無違規左轉之意，何以被告在
    路口係綠燈之情形下，且已將車輛行至路口中央，在號誌變
    換之際，竟不繼續直行通過該半個路口，而係突然決定左轉
    ？顯與常情至屬相悖，殊難採信。又被告以告訴人之機車速
    限表有問題，告訴人係超速行駛云云，惟此為告訴人所否認
    ，況苟如被告所言，在告訴人車速甚快之情形下發生撞擊，
    此一撞擊之反作用力自應甚大，並將造成告訴人彈飛之情形
    ，則告訴人倒地位置理應距離撞擊處甚遠，惟觀之現場圖及
    現場照片所示之刮地痕及告訴人所騎機車於撞擊後之倒地位
    置，可知告訴人之倒地位置距離刮地痕不遠，顯見告訴人之
    車速不快，足認告訴人並無超速行駛之情形。再者，告訴人
    血中酒精濃度為3.0mg/dl，有台北市立聯合醫院中興院區檢
    驗醫學科血液酒精濃度報告單在卷可佐（見他字卷第22頁）
    ，經換算為呼氣之酒精濃度僅為0.015mg/l，並未逾呼氣酒
    精濃度0.25mg/l之一般認定不得駕車或不能安全駕駛之標準
    ，足認被害人於事發當時，並無酒精濃度超過規定標準不得
    駕車及因服用酒類而達不能安全駕駛機車之情事。是被告空
    言辯稱告訴人有超速、闖紅燈及酒後駕車之與有過失云云，
    無非事後卸責之詞，難以採信。綜上所述，本案事證明確，
    被告犯行，洵堪認定，應依法論科。
四、核被告駕車致人受重傷害之行為，係犯刑法第284條第1項後
    段之過失致重傷害罪。又告訴人因本件車禍所受之傷害已達
    刑法第10條第4項第6款之重傷害之情，已如前述，檢察官疏
    未斟酌，認被告係犯刑法第284條第1項前段之過失傷害罪嫌
    ，尚有未合，惟其基本社會事實同一，復經原審當庭告知被
    告變更後之罪名（見原審卷第159頁），乃依法變更起訴法
    條論處之，用期適法。又被告於車禍發生後，在犯罪未被有
    偵查權之機關或公務員發覺前，留在現場並主動向據報前來
    處理之員警表明係肇事者而自首，願接受裁判之情，亦經被
    告於警詢時供明在卷（見他字卷第15頁），且有道路交通事
    故肇事人自首情形紀錄表1紙附卷可稽（見他字卷第19頁）
    ，符合自首要件，爰依刑法第62條前段之規定，減輕其刑。
    原審適用刑法第284條第1項後段、第62條前段、第41條第1
    項前段，刑法施行法第1條之1第1項、第2項前段，中華民國
    96年罪犯減刑條例第2條第1項、第7條、第9條，審酌被告有
    違規貿然左轉及未注意車前狀況之重大過失，再兼衡告訴人
    所受重傷害之情形及被告犯罪後雖坦承犯行，惟仍一再飾詞
    辯稱告訴人與有過失及迄未與告訴人達成和解等一切情狀，
    量處有期徒刑10月，且以被告所為本案犯行時間係在96 年4
    月24日之前，合於中華民國96年罪犯減刑條例第2條第1項第
    3款，減其宣告刑二分之一，並諭知易科罰金之折算標準，
    經核認事用法均無不合，量刑亦屬適當。公訴人循告訴人之
    請求以被告每日上下班均係駕駛該肇事車輛，應成立業務過
    失云云。惟按刑法上所謂業務，係指個人基於其社會地位繼
    續反覆所執行之事務，包括主要業務及其附隨之準備工作與
    輔助事務在內。此項附隨之事務，並非漫無限制，必須與其
    主要業務有直接、密切之關係者，始可包含在業務概念中，
    而認其屬業務之範圍（參照最高法院89年台上字第8075 號
    判例）。查本件被告案發當時任職於富蘭克林證券投資顧問
    股份有限公司擔任總務工作，負責辦公室行政方面之相關事
    務，此經被告供述明確，其並非以駕駛車輛為其主要業務，
    且單純駕駛自用小客車做為其來往公司之交通工具亦非為其
    主要業務相關之附隨業務，是公訴人執此提起上訴，應無理
    由。至公訴人上訴意旨另以被告毫無悔意，原審量刑顯屬寬
    縱；被告上訴意旨亦以其雖有過失但非肇事主因，請求從輕
    量刑云云，均係就原審適法範圍裁量權為爭執，惟原審已就
    被告犯罪各種情狀加以審酌，並無明顯失出，上訴亦無理由
    ，均應予以駁回。
據上論斷，應依刑事訴訟法第368條，判決如主文。
本案經檢察官張金塗到庭執行職務。
中    華    民    國    97    年    3     月    26    日
                  刑事第十五庭審判長法  官  吳昭瑩
                                    法  官  李釱任
                                    法  官  蘇隆惠
以上正本證明與原本無異。
不得上訴。
                                    書記官  吳玉華
中    華    民    國    97    年    3     月    26    日
附錄本案論罪科刑法條
中華民國刑法第284條
因過失傷害人者，處6月以下有期徒刑、拘役或5百元以下罰金，
致重傷者，處1年以下有期徒刑、拘役或5百元以下罰金。
從事業務之人，因業務上之過失傷害人者，處1年以下有期徒刑
、拘役或1千元以下罰金。致重傷者，處3年以下有期徒刑、拘役
或2千元以下罰金。


司法院資訊處製作；財團法人民間司法改革基金會備份。
